【裁判字號】    97,抗,21
【裁判日期】    970130
【裁判案由】    清償債務強制執行聲明異議
【裁判全文】
台灣高等法院高雄分院民事裁定         97年度抗字第21號
抗   告   人  丙○○
即  聲 明 人
即  第 三 人
相   對   人  玉山商業銀行股份有限公司
即  債 權 人
法 定 代理人  乙○○
代   理   人  鐘偉彰
相   對   人  戊○○
即  債 務 人
相   對   人  三亞鋁業有限公司
即  債 務 人
兼法定代理人  甲○○
相   對   人  丁○○
即  債 務 人
上列當事人間因清償債務強制執行聲明異議事件，抗告人對於中
華民國96年11月29日台灣高雄地方法院93年度執字第26128 號裁
定提起抗告，本院裁定如下：
    主    文
抗告駁回。
抗告程序費用由抗告人負擔。
    理    由
一、本件聲明異議及抗告意旨略以：(一)本件執行標的物之土地上
    未保存登記建物（936 建號）為抗告人所有，乃抗告人經營
    魚塭養殖堆放工作物使用者，而非債務人戊○○在使用，執
    行法院應先命債權人提出該財產確屬債務人所有之相關證據
    後，才能執行查封。本件債權人根本未提出該未保存登記之
    建物屬債務人所有之相關證據，執行法院竟率予執行查封，
    顯然違法欠當，抗告人本得就執行法院不當之查封行為聲明
    異議，原裁定駁回抗告人之異議，並要求另提第三人異議之
    訴解決，於法不合。(二)本件執行標的物之土地及其上未保存
    登記建物，既均為抗告人在使用，拍賣公告即應據實記載，
    並註明拍定後不點交，以維異議人權益云云。
二、按強制執行法第12條規定之聲請或聲明異議係對於強制執行
    之命令，或對於執行推事、書記官、執達員實施強制執行之
    方法，強制執行時應遵守之程序，或其他侵害利益之情事，
    請求執行法院救濟之程序，若當事人間關於實體上爭執，則
    非聲請或聲明異議所得救濟（最高法院84年度台抗字第348
    號裁定參照）。
三、經查，抗告人前以本件執行標的物之土地（高雄縣湖內鄉○
    ○段2618、2618之1 、2619、2619之1 、2620、2620之1 、
    2621、2621之1 、2622、2622之2 地號，下稱抵押土地）上
    未保存登記建物（坐落2622、2622之2 土地上第936 建號建
    物），乃其所有為由，提出第三人異議之訴，嗣經台灣高雄
    地方法院95年度雄簡字第7136號、96年度簡上字第109 號判
    決，以上開未保存登記建物，係戊○○所有而非抗告人所有
    ，判決抗告人敗訴定讞在案，有該判決書在執行卷可稽（分
    見執行卷二第57、58、145~149 頁），則執行法院就該未保
    存登記建物，併予查封，於法並無違誤。抗告意旨仍執陳詞
    ，主張上開未保存登記之建物為其所有，而對於已經實體確
    定判決認定之事實復行爭執，並以此聲明異議，自不可採。
四、其次，債權人主張本件抵押土地於民國85年設定抵押權時，
    即由債務人戊○○自為魚塭養殖使用，而該未保存登記建物
    ，於抵押權設定時便已存在，且包括在抵押權設定範圍內等
    語，有抵押權設定契約書在執行卷可考；抗告人則辯稱上開
    未保存登記建物，現為抗告人經營魚塭養殖堆放工作物而占
    有使用中，亦提出當地村長及鄉代表出具之證明在卷可憑。
    抗告人就抵押土地及未保存登記建物之占有使用情形，既有
    所爭執，而此爭執又屬實體爭執事項，依前揭說明，非聲請
    或聲明異議所得救濟，應由抗告人另行提起民事訴訟以謀解
    決，原裁定據以駁回抗告人聲明異議，於法並無不當，抗告
    為無理由，應予駁回。
五、據上論結，本件抗告為無理由，依強制執行法第30條之1 、
    民事訴訟法第495 條之1 第1 項、第449 條第1 項、第95條
    、第78 條 ，裁定如主文。
中    華    民    國    97    年    1     月    30    日
                              民事第四庭
                                  審判長法官   蔡文貴
                                        法官   謝靜雯
                                        法官   黃科瑜
以上正本證明與原本無異。
本裁定不得再抗告。
中    華    民    國    97    年    1     月    31    日
                                      書記官   邱麗莉
                                                     W


司法院資訊處製作；財團法人民間司法改革基金會備份。
